【裁判字號】    95,訴,1884
【裁判日期】    951211
【裁判案由】    違反電業法等
【裁判全文】
臺灣彰化地方法院刑事判決              95年度訴字第1884號
公  訴  人  臺灣彰化地方法院檢察署檢察官
被      告  甲○○
上列被告因違反電業法等案件，經檢察官聲請簡易判決處刑（95
年度偵字第7937號），本院北斗簡易庭認不宜逕以簡易判決處刑
，簽移由本院刑事庭改依通常程序審理（95 年度斗簡字第610號
），被告於準備程序中就被訴事實為有罪之陳述，經告知簡式審
判程序之旨，並聽取公訴人、被告之意見後，本院合議庭裁定由
受命法官獨任進行簡式審判程序，判決如下：
    主    文
甲○○共同以加裝變壓器接引之方法，使電度表失效不準竊電，
處有期徒刑肆月，如易科罰金，以銀元參佰元即新臺幣玖佰元折
算壹日。緩刑貳年。未扣案之3KVA190V變壓器壹個沒收。
    事    實
一、甲○○係位於彰化縣溪湖鎮○○里○○路18號之臺灣電力股
    份有限公司（下稱臺電公司）所設置之表號00000000號電表
    使用人，為圖減省電費，於民國95 年3月初，竟與一真實姓
    名年籍不詳之成年男子，共同基於意圖為自己不法之所有之
    犯意聯絡，以甲○○支付新臺幣（下同）10,000元與該名男
    子，該男子為甲○○裝設3KVA190V變壓器、私自接引、更改
    電力表，致電力表計量失效之方式，而竊電使用。嗣於95年
    6 月28日上午10時許，經警查獲，始悉上情。
二、案經彰化縣警察局二林分局報告臺灣彰化地方法院檢察署檢
    察官偵查後聲請簡易判決處刑，並由本院北斗簡易庭移送。
    理    由
一、除被告所犯為死刑、無期徒刑、最輕本刑為3 年以上有期徒
    刑之罪或高等法院管轄第1審案件者外，於前條第1項程序進
    行中，被告先就被訴事實為有罪之陳述時，審判長得告知被
    告簡式審判程序之旨，並聽取當事人、代理人、辯護人及輔
    佐人之意見後，裁定進行簡式審判程序；除簡式審判程序及
    簡易程序案件外，第1審應行合議審判，刑事訴訟法第273條
    之1第1項、第284條之1分別定有明文。本件被告甲○○所涉
    係死刑、無期徒刑、最輕本刑為3 年以上有期徒刑之罪或高
    等法院管轄第1 審案件以外之罪，並於本院行準備程序時就
    被訴事實為有罪之陳述，本院合議庭依前揭規定，經評議結
    果，裁定改由受命法官獨任行簡式審判程序，合先敘明。
二、上揭犯罪事實，業據被告甲○○於警詢、偵訊、本院審理中
    坦承不諱（見臺灣彰化地方法院檢察署95年度偵字第7937號
    卷第4、19頁，本院95年度訴字第1884號卷第9、16頁），核
    與證人即臺電公司稽查員黃文昌於警詢時陳述之情節相符（
    見臺灣彰化地方法院檢察署95年度偵字第7937號卷第6、7頁
    ），復有臺電公司用電實地調查書及追償電費計算單各 1紙
    、查獲現場照片4 張附卷可稽（見臺灣彰化地方法院檢察署
    95年度偵字第7937號卷第11-14 頁），足徵被告出於任意性
    之自白與事實相符，本案事證明確，被告之犯行堪以認定，
    應依法追訴。
三、查刑法於94年2月2日修正公布，並於95年7月1日施行。按行
    為後法律有變更者，適用行為時之法律，但行為後之法律有
    利於行為人者，適用最有利於行為人之法律，現行刑法第 2
    條第1項訂有明文。此條規定乃與刑法第1條罪刑法定主義契
    合，而貫徹法律禁止溯及既往原則，係規範行為後法律變更
    所生新舊法律比較適用之準據法，是刑法第2 條本身雖經修
    正，但刑法第2 條既屬適用法律之準據法，本身尚無比較新
    舊法之問題，應一律適用裁判時之現行刑法第 2條規定以決
    定適用之刑罰法律，先予辨明。又以本次刑法修正之比較新
    舊法，應就罪刑有關之共犯、未遂犯、牽連犯、連續犯、結
    合犯，以及累犯加重、自首減輕暨其他法定加減原因（如身
    分加減）與加減例等一切情形，綜其全部罪刑之結果而為比
    較，最高法院95年5月23日95年度第8次刑庭會議決議可資參
    照。茲就本案有關之新舊法比較部分，臚列如下：
（一）修正後刑法第33條第5款規定「罰金：新臺幣1,000元以上
      ，以100元計算之。」，與修正前刑法第33條第5款規定「
      罰金：1 元以上。」不同。比較新舊法結果，以舊法較有
      利於行為人，新法並無對被告較為有利之情形，故依刑法
      第2條第1項前段規定，本案涉及電業法竊電罪、刑法竊盜
      罪之法定刑罰金部分，自應適用行為時之法律即修正前刑
      法第33條第5款規定決定其罰金部分之法定刑。
（二）刑法第28條原定：「2 人以上共同實施犯罪之行為者，皆
      為正犯」，修正為：「2 人以上共同實行犯罪之行為者，
      皆為正犯」，揆諸本條之修正理由係為釐清陰謀共同正犯
      、預備共同正犯、共謀共同正犯是否合乎本條規定之正犯
      要件，而本案被告竊電之犯行，既屬實行犯罪行為之正犯
      ，是不論依修正前、後正犯之規定，對被告而言並無不利
      之情形。
（三）依修正施行前刑法第41 條第1項前段係規定：犯最重本刑
      為5年以下有期徒刑以下之刑之罪，而受6個月以下有期徒
      刑或拘役之宣告，因身體、教育、職業、家庭之關係或其
      他正當事由，執行顯有困難者，得以1元以上3元以下折算
      1日，易科罰金；又依修正前罰金罰鍰提高標準條例第2條
      前段（現已刪除）規定，就其原定數額提高為100倍折算1
      日，亦即，以銀元300元折算1日，經折算為新臺幣後，以
      新臺幣100元折算1日。惟修正後之法律則規定：犯最重本
      刑為5年以下有期徒刑以下之刑之罪，而受6個月以下有期
      徒刑或拘役之宣告者，得以新臺幣1,000元、2,000元或3,
      000元折算1日，易科罰金；比較修正前後之易科罰金折算
      標準，以施行前之規定，較有利於被告。
（四）綜上被告全部罪刑之結果而為新、舊法比較，揆諸前揭最
      高法院決議及刑法第2條第1項所定之「從舊從輕」原則，
      適用被告行為時法律，對被告較為有利，自應適用修正前
      之刑法規定。
四、核被告甲○○未損壞臺電公司所加封、具公文書性質之鉛質
    封印等物，而裝設3KVA190V變壓器、私自接引、更改電力表
    ，致電力表計量失效之行為，係犯電業法第106條第3款之竊
    電罪及刑法第323 條、320條第1項之竊盜罪。又其係基於單
    一之犯意以一個行為繼續為竊電行為之實施，為繼續犯。另
    其與前開不詳姓名年籍成年男子間，有犯意聯絡及行為分擔
    ，均為共同正犯。而其所犯之電業法上竊電罪，相較於刑法
    之竊盜罪而言，具有特別法之關係，應優先適用電業法之規
    定。爰審酌被告犯罪之動機、目的、方法、手段、所得利益
    、品行、所生危害，及參以其國小學歷之智識程度、事後業
    依規定補繳電費，有收據3份附卷可佐等情（見本院95 年度
    訴字第1884號卷第20、21頁），與犯後態度尚佳等一切情狀
    ，量處如所示之刑，並諭知易科罰金之折算標準，以示懲儆
    。又被告行為後，刑法第74條亦於上揭時間修正公布，修正
    後刑法第74條就緩刑要件及義務固有變更，惟非屬行為可罰
    性之變更，僅為刑之宣告規範發生變更，應依裁判時法即修
    正施行後之刑法諭知之（最高法院95 年第8次刑事庭會議決
    議參照）。查被告未曾因故意犯罪受有期徒刑以上刑之宣告
    ，此有臺灣高等法院被告前案紀錄表在卷可稽（見本院95年
    度易字第644號卷第3頁），其因一時失慮，致罹刑章，經此
    教訓，當知警惕而無再犯之虞，本院因認對其所宣告之刑，
    以暫不執行為適當，爰併予宣告緩刑2 年，用啟自新。未扣
    案之3KVA190V變壓器1 個，係其共犯所有、供其等犯本罪所
    用，亦據被告供明在卷（見臺灣彰化地方法院檢察署95年度
    偵字第7937號卷第4 頁），因未能證明已滅失，應依刑法第
    38條第3項、第1項第2款宣告沒收，又因刑法第 38條沒收之
    規定，亦於95年7月1日修正施行，而從刑附屬於主刑，除法
    律有特別規定者外，依主刑所適用之法律，最高法院95年度
    第8 次刑事庭會議決議參照，參以本件主刑部分適用行為時
    之刑法較有利於被告，已如上述，是本件沒收，應適用行為
    時法即修正前刑法第38條第1項第2款規定，附此敘明。
據上論斷，應依刑事訴訟法273條之1第1項、第299 條第1項前段
，電業法第106條第3款，刑法第2條第1項前段、第11條前段、修
正前第28條、修正前第41條第1項、第74條第1款、修正前第38條
第1項第2款，修正前罰金罰鍰提高標準條例第1條前段、第2條，
現行法規所定貨幣單位折算新臺幣條例第2條，判決如主文。
本案經檢察官莊佳瑋到庭執行職務。
中    華    民    國    95    年    12    月    11    日
                  刑事第一庭    法  官  林秉暉
以上正本證明與原本無異。
如不服本判決，應於判決送達10日內，向本院提出上訴狀 (須附
繕本)。
告訴人或被害人對於判決如有不服具備理由請求檢察官上訴者，
其上訴期間之計算係以檢察官收受判決正本之日期為準。
中    華    民    國    95    年    12    月    11    日
                                書記官  梁高賓
附錄本案論罪科刑法條：
電業法第106條
有左列行為之一者為竊電，處5年以下有期徒刑、拘役或500元以
下罰金：
一、未經電業供電而在其供電線路上私接電線者。
二、繞越電度表或其他計電器，損壞或改動表外之線路者。
三、損壞或改變電度表、無效電力計、其他計電器之構造，或以
    其他方法使其失效不準者。
四、在電價較低之線路上，私接電價較高之電器者。
五、包燈用戶，在原定電燈盞數及瓦特數以外，私自增加盞數或
    瓦特數者。


司法院資訊處製作；財團法人民間司法改革基金會備份。
